臺灣臺中地方法院臺中簡易庭民事判決
110年度中簡字第2448號
原      告  富邦產物保險股份有限公司

法定代理人  羅建明  
訴訟代理人  何正偉  
            林揚軒  
被      告  潘榮富  

上列當事人間請求損害賠償事件，經本院於民國110年10月1日言
詞辯論終結，判決如下：
    主    文
一、被告應給付原告新臺幣80,190元，及自民國110年8月4日起
    至清償日止，按年息百分之5計算之利息。
二、原告其餘之訴駁回。
三、訴訟費用新臺幣1,220元，其中新臺幣851元由被告負擔，餘
    由原告負擔。
四、本判決原告勝訴部分得假執行。
    事 實 及 理 由
壹、程序事項
一、因侵權行為涉訟者，得由行為地之法院管轄。民事訴訟法第
    15條第1 項定有明文。本件原告起訴主張因被告之侵權行為
    受損害，事故發生地點在臺中市○○區○○路000巷00號前，本
    院為侵權行為地之法院，就本事件為有管轄權之法院，合先
    敘明。
二、本件被告經合法通知，未於言詞辯論期日到場，核無民事訴
    訟法第386 條所列各款情形，爰依原告之聲請，由其一造辯
    論而為判決。
貳、實體事項　　
一、原告主張：被告於民國108年9月6日上午7時28分時分許，駕
    駛車牌號碼0000-00號自小客車，行經臺中市○○區○○路000巷
    00號前時，因未注意車前狀況，致撞及由原告所承保，為訴
    外人羅振誠所有並駕駛之車牌號碼000-0000號自用小客車（
    下稱系爭車輛），造成系爭車輛受損，被告自應負損害賠償
    之責。又系爭車輛經送修復後，支出修復費用新臺幣（下同
    ）114,933元（零件89,449元、工資25,484元），原告已本
    於保險責任賠付完畢，自得依民法第184 條第1 項前段、第
    191 條之2 、第196 條、保險法第53條第1項規定取得代位
    求償權，爰依法提起本件訴訟等語。並聲明：被告應給付原
    告114,933元，及自起訴狀繕本送達翌日起至清償日止，按
    年息5 ％計算之利息。
二、被告未於言詞辯論期日到場，亦未提出書狀作何聲明或陳述
    。
三、得心證之理由
  ㈠原告主張系爭車輛於上揭時地因被告駕駛疏未注意車前狀況
    ，肇事致系爭車禍之發生，造成系爭車輛受損，因而支出修
    復費用114,933元，原告已如數賠付等情，業據其提出與其
    所述相符之行車執照、汽車駕駛執照、損害賠償代位求償切
    結書、汽車險理賠申請書、初步分析研判表、道路交通事故
    現場圖、道路交通事故當事人登記聯單、估價單、統一電子
    發票證明聯、車損照片為證，並經本院依職權向臺中市政府
    警察局第五分局調取道路交通事故相關資料查核無訛，被告
    已於相當時期受合法之通知，而於言詞辯論期日不到場，亦
    未提出任何準備書狀爭執，是本院依調查證據之結果，堪認
    原告之主張，核屬真實。又查，系爭事故之肇事原因，依臺
    中市政府警察局第五分局所繪製道路交通事故現場圖及現場
    處理摘要記載，經過情形係因本件被告欲將車輛由北屯路29
    0巷左轉彎往東山路方向行駛時左側前車身不慎擦撞系爭車
    輛左前車頭所致（見豐簡卷第75頁），且被告於事故發生時
    自述肇事經過略以：「我要閃右前方一台汽車往左閃，我A
    柱擋到，左前對向汽車」等語（見豐簡卷第88頁），足認本
    件損害之發生，係因被告行車至肇事路口時，為閃避右前方
    之案外車輛及其車輛A柱影響被告視野，而未即確認清楚前
    方及路口之系爭車輛所致，應由被告負全部過失賠償責任。
　㈡按因故意或過失，不法侵害他人之權利者，負損害賠償責任
    ；汽車、機車或其他非依軌道行駛之動力車輛，在使用中加
    損害於他人者，駕駛人應賠償因此所生之損害，民法第184
    條第1 項前段、第191 條之2 前段分別定有明文。又被保險
    人因保險人應負保險責任之損失發生，而對於第三人有損失
    賠償請求權者，保險人得於給付賠償金額後，代位行使被保
    險人對於第三人之請求權；但其所請求之數額，以不逾賠償
    金額為限，保險法第53條第1 項亦有明定。本件被告駕車疏
    未注意車前狀況，致與行駛於前方之系爭車輛發生碰撞而肇
    事，系爭車輛因而受損，被告就本件事故之發生具有過失業
    如前述，被告自應依民法第184條第1項前段、第191 條之2 
    前段規定，負損害賠償責任。而原告業已賠付系爭車輛上開
    修復費用，是依上開規定，原告自得依法代位請求被告負賠
    償責任。
　㈢又按損害賠償，除法律另有規定或契約另有訂定外，應以填
    補債權人所受損害及所失利益為限；不法毀損他人之物者，
    被害人得請求賠償其物因毀損所減少之價額。民法第216 條
    第1 項、第196 條分別定有明文。而所謂請求賠償物被毀損
    所減少之價額，得以修復費用為估定標準，但以必要者為限
    ，例如修理材料以新品換舊品，應予折舊（最高法院77年度
    第9 次民事庭會議決議同此意旨）。又保險人代位被害人請
    求損害賠償時，如其損害額小於保險人已給付之賠償金額，
    則保險人所得代位請求者，應祇以該損害額為限（最高法院
    65年台上字第2908號判例意旨參照）。查本件系爭車輛之修
    理費用，共計114,933元，其中零件89,449元、工資25,484
    元，有估價單及統一發票附卷可證；依行政院所頒「固定資
    產耐用年數表」及「固定資產折舊率表」規定，小客車之耐
    用年數為5 年，依定率遞減法每年折舊千分之369 。且營利
    事業所得稅查核準則第95條第6 項規定「固定資產提列折舊
    採用定率遞減法，以1 年為計算單位，其使用期間未滿1 年
    者，按實際使用之月數相當於全年之比例計算之，不滿1 月
    者，以月計」。系爭車輛為107年8月出廠（見豐簡卷第29頁
    系爭車輛行車執照），參照民法第124 條規定意旨，推定其
    出廠日期為107年8月15日，至108年9月6日本件事故發生為
    止，依前揭規定計算，系爭車輛計算折舊之使用期間為1年1
    月。準此，經扣除系爭車輛使用期間之折舊額後，原告得請
    求之零件費用為54,706元（計算式詳附表），再加計工資25
    ,484元部分不生折舊問題，是以，本件原告所得請求賠償金
    額合計80,190元（計算式：54,706＋25,484＝80,190）。此金
    額低於原告賠付114,933之金額，依上開說明，原告得代位
    請求被告賠償之金額，自應以上開系爭車輛之損害額80,190
    元為限。
  ㈣末按給付有確定期限者，債務人自期限屆滿時起，負遲延責
    任；給付無確定期限者，債務人於債權人得請求給付時，經
    其催告而未為給付，自受催告時起，負遲延責任。其經債權
    人起訴而送達訴狀，或依督促程序送達支付命令，或為其他
    相類之行為者，與催告有同一之效力，民法第229 條第1 項
    、第2 項分別定有明文。又按遲延之債務，以支付金錢為標
    的者，債權人得請求依法定利率計算之遲延利息。但約定利
    率較高者，仍從其約定利率；應付利息之債務，其利率未經
    約定，亦無法律可據者，週年利率為百分之5，民法第233條
    第1 項、第203 條亦分別明定。查原告對被告之侵權行為損
    害賠償債權，核屬無確定期限之給付，既經原告提起本件民
    事訴訟，且起訴狀繕本於110年8月3日合法送達被告（110年
    7月24日寄存送達，110年8月3日送達生效，送達證書見豐簡
    卷第109頁），則原告請求被告自起訴狀繕本送達被告之翌
    日即110年8月4日起至清償日止，按週年利率百分之5 計算
    之遲延利息，核無不合，應予准許。
　㈤綜上所述，原告依上開規定，代位請求被告給付80,190元，
    及自110年8月4日起至清償日止，按年息5％計算之利息，為
    有理由，應予准許。逾此部分之請求，則屬無據，應予駁回
    。
四、本件係就民事訴訟法第427條第1項訴訟適用簡易程序為被告
    敗訴之判決，爰依民事訴訟法第389條第1項第3款規定，依
    職權宣告假執行。 
五、訴訟費用負擔之依據：民事訴訟法第79條。
中　　華　　民　　國　　110 　年　　10　　月　　29　　日
                      臺灣臺中地方法院臺中簡易庭
                                  法　官　張清洲
以上為正本係照原本作成。
如不服本判決，應於送達後20日內，向本院提出上訴狀並表明上
訴理由，如於本判決宣示後送達前提起上訴者，應於判決送達後
20日內補提上訴理由書（須附繕本）。如委任律師提起上訴者，
應一併繳納上訴審裁判費。
中　　華　　民　　國　　110 　年　　10　　月　　29　　日
                                  書記官  何惠文

附表
-----
折舊時間           金額
第1年折舊值        89,449×0.369=33,007
第1年折舊後價值    89,449-33,007=56,442
第2年折舊值        56,442×0.369×(1/12)=1,736
第2年折舊後價值    56,442-1,736=54,706